【裁判字號】    90,上易,211
【裁判日期】    900619
【裁判案由】    侵權行為損害賠償
【裁判全文】
臺灣高等法院民事判決  九十年度上易字第二一一號
    上  訴  人  甲○○
    被 上 訴人  乙○
右當事人間因詐欺案件提起刑事附帶民事訴訟請求侵權行為損害賠償事件，上訴人對
於中華民國八十九年一月二十六日臺灣台北地方法院八十八年度附民字第五四二號第
一審判決提起上訴，經刑事庭移送前來，本院判決如左：
    主    文
上訴駁回。
第一、二審訴訟費用由上訴人負擔。
    事實及理由
一、被上訴人主張：上訴人於民國八十四年間意圖漁利、唆使訴外人郜家驥、姚豪俊
    對伊提起侵占、竊盜、偽造文書、妨害自由等告訴，又基於為自己不法所有之意
    圖，向伊詐稱可代向該二人說項，於訴訟中為有利伊之供詞，並要求伊給付新台
    幣（以下同）數萬元來打點等語，致伊陷於錯誤，於八十五年八月至十月十九日
    間共交付四萬元予上訴人。惟上訴人未將四萬元轉交郜家驥、姚豪俊，亦未要求
    該二人為有利伊之證詞，嗣伊因無妨害自由之犯行，經臺灣台北地方法院八十五
    年易字第五八三○號判決無罪，伊始知受騙。上訴人之詐欺犯行經本院八十九年
    度上易字第八九○號判決有罪確定等情，爰依民法第一百八十四條規定，求為命
    上訴人給付四萬元及自八十五年十月十九日起至清償日止按週年利率百分之五計
    算利息之判決。並聲明駁回上訴人之上訴。
二、上訴人則以：四萬元係被上訴人代中華民國榮民協會（下稱榮民協會）墊付積欠
    伊之部分薪資，非伊詐騙所得，且被上訴人所謂伊詐騙四萬元之原因、次數、金
    額、地點，先後陳述不一，自相矛盾，本院八十九年度上易字第八九○號詐欺案
    件（下稱詐欺案件），以被上訴人之指訴認伊涉有詐欺犯行，而判處罪刑確定在
    案，採證違背法令，伊已聲請再審，該刑事判決不得為伊詐欺犯行之證明等語，
    資為抗辯。並聲明(一)原判決廢棄。(二)駁回被上訴人在第一審之訴。
三、經查，上訴人於八十四年四月至九月一日間，受訴外人即榮民協會理事長王運忠
    聘請擔任該協會秘書長兼會計，被上訴人及訴外人姚豪俊分別為該會理事、監事
    。嗣王運忠因與上訴人不合，於八十四年九月二日該協會第二屆第十二次理事會
    中，提議免除上訴人秘書長職務，並經理事會決議通過，因上訴人拒不交出該協
    會印信，王運忠乃對上訴人提出侵占告訴，上訴人亦與訴外人郜家驥對王運忠及
    被上訴人提出竊盜告訴。八十四年七月十三日該協會理監事臨時緊急聯席會議復
    決議將被上訴人移送法辦，姚豪俊、郜家驥乃於八十四年十月三十日對被上訴人
    提出妨害自由之告訴，復與上訴人於八十四年十一月六日對被上訴人提出偽造文
    書、侵占之告訴，於該案訴訟期間，上訴人基於為自己不法所有之意圖，利用被
    上訴人遭受刑事訴追，必須四處應訊而心煩意亂之機會，向被上訴人詐稱：可代
    向姚豪俊、郜家驥說項，於訴訟中為有利於被上訴人之供詞，並要求交付數萬元
    打點等語，致被上訴人誤信為真而陷於錯誤，分別於八十五年八月三十日、九月
    十二日、十月十日、十月十九日各交付一萬元、一萬元、一萬七千元、三千元，
    合計四萬元，上訴人於收受上開款項後，並未轉交姚豪俊、郜家驥，亦未要求姚
    豪俊、郜家驥於訴訟中作有利於被上訴人之證詞。嗣被上訴人被訴妨害自由案件
    經原法院刑事庭以八十五年度易字第五八三０號判決被上訴人無罪，被上訴人始
    知受騙。上訴人上開詐欺犯行，業經本院刑事庭判處有期徒刑五月確定在案，有
    八十九年度上易字第八九○號刑事判決正本在案，並調閱該詐欺案件全卷屬實，
    堪信被上訴人之主張為真實。上訴人雖否認有詐欺之犯行，辯稱：該四萬元係被
    上訴人代墊付榮民協會積欠伊之薪資云云。然查：
  (一)上訴人於上開時間、地點，先後分四次向被上訴人收取金錢合計四萬元，為上訴
    人在詐欺案件中供承不諱，並有在其住處扣得記載：九月十三日乙○（存一信）
    一萬元、十月十日乙○一萬七千元（一信）、十月十九日乙○三千元等之帳本附
    詐欺案件可稽（詳該帳本第十九頁、第二十一頁、第二十二頁）。上訴人復將前
    述款項存入其在台北市第一信用合作社古亭分社0000000─二二─○三八
    四二六─○號帳戶，有帳本即存摺等扣案可稽，是上訴人分四次收受被上訴人所
    交付合計四萬元之事實，堪以認定。
  (二)王運忠提議免除上訴人祕書長職務之第二屆第十二次理事會中，被上訴人亦出席
    該理事會議，並未就免除上訴人祕書長職務一事，提出任何保留意見，或於理事
    會中發言就免除理由是否正當一事有所指摘，甚且於此之前之八十四年八月十七
    日被上訴人亦連署指摘上訴人「任職榮民協會期間，未善盡份內職責，影響會務
    嚴重．．．為免影響會務推行及傷害榮協聲譽，擬委由常務理事乙○、理事郭招
    根二先生，在發出存證信函限期內追回會章及一切文件，未料何女士拒不交出，
    為維護榮協聲譽，除依法向有關單位請示後再行酌予處理」等情，此有連署書及
    該次理事會會議影本在刑事卷可按，是被上訴人自無墊付薪資予上訴人之理。故
    上訴人辯稱：因被上訴人介紹伊到榮民協會上班，內疚伊無法拿到薪水，始先墊
    付云云，顯與事理有違，不足採信。
  (三)八十五年八月二十九日被上訴人與訴外人郜家驥出具之承諾書係載明「願意負責
    督促榮民協會（王運忠、朱品賢）等積欠祕書長甲○○之薪水十八個月共計五十
    四萬元正，儘速歸還於何祕書長，在本人等協調之下保證給付新台幣二十五萬元
    正之薪水」等語（見詐欺案原審卷第一百三十一頁），同年九月二十五日上訴人
    依上開承諾書向台北市中正區調解委員會聲請調解時，亦係列「中華民國榮民協
    會朱品賢代理事長」為對造人，被上訴人為推舉之協同調解人，足證被上訴人與
    郜家驥僅願督促協會儘速支付積欠上訴人之薪水，並無承擔給付上訴人薪水之意
    思，是上訴人辯稱：該四萬元係被上訴人代墊薪水云云，亦無足採。
  (四)被上訴人被訴、侵占、竊盜、妨害自由案件，分別於八十五年八月三十一日、八
    十四年十月三日、八十五年十一月六日經不起訴處分或無罪判決，與被上訴人給
    付上訴人金錢之期間（八十五年八月三十日至八十五年十月十九日），大致相吻
    合，則被上訴人之指訴應屬可信。參以當時上訴人與被上訴人及王運忠之關係，
    既因前述訴訟而處於對立交惡，衡之常情，被上訴人實不可能主動預付王運忠擔
    任理事長任內，應給付上訴人之薪資，上訴人以收受之款項是被上訴人預付其秘
    書長任內之薪水云云置辯，顯不可採。
  (五)至證人即榮民協會辦公室房屋所有人謝寶玉，榮民協會理事詹同章於詐欺案件審
    理中雖曾到庭證稱：曾聽聞乙○有提到代墊薪水一事，但此傳聞證據是否可採已
    有疑問，且即或被上訴人曾提及代墊前述薪水事，亦不足以證明被上訴人所交付
    之四萬元，確係預付之薪水，故其等所為證言，尚無法為上訴人有利之證據。另
    訴外人郜家驥於刑事案件審理中雖亦證稱四萬元是墊付款，惟其所具之陳報狀則
    稱在咖啡店被上訴人並未提近日要先付四萬元之事，是其證言和陳報狀上所述不
    同，亦不得為上訴人有利之證明。又證人鄧光清亦證稱被上訴人於電話中說先付
    四萬元薪水，惟查與其前所證稱被上訴人在電話中有提會負責給何薪水，我沒注
    意乙○說代墊之語不符，故綜前所述，上訴人所辯不足採信。
四、按因故意或過失，不法侵害他人之權利者，負損害賠償責任；負損害賠償責任者
    ，除法律另有規定或契約另有訂定外，應回復他方損害發生前之原狀。因回復原
    狀而應給付金錢者，自損害發生時起，加給利息，民法第一百八十四條第一項前
    段、第二百十三條第一、二項分別定有明文。上訴人侵害被上訴人財物之行為，
    至為灼然，已如前述，其侵權行為與被上訴人所受財物損害間，具有相當因果關
    係，自應負侵權行為之損害賠償責任。從而，被上訴人本於侵權行為之法律關係
    ，請求上訴人賠償四萬元及自最後受損害時之八十五年十月十九日起至清償日止
    ，按週年利率百分之五計算之利息，為有理由，應予准許。是則原審判命上訴人
    如數給付，於法並無不合。上訴意旨指摘原判決不當，求予廢棄改判，為無理由
    ，應予駁回。
五、兩造其餘之攻擊、防禦方法與判決結果無涉，爰不一一論列，併此明。
六、據上論結，本件上訴為無理由，依民事訴訟法第四百四十九條第一項、第七十八
    條，判決如主文。
中      華      民      國    九十      年      六      月     十九     日
                                        民事第十四庭
                                            審判長法  官  張  劍  男
                                                  法  官  蘇  芹  英
                                                  法  官  蔡  芳  齡
右正本係照原本作成。
不得上訴。
中      華      民      國    九十      年      六      月    二十一    日
                                                  書記官  蔡  錦  輝


司法院資訊處製作；財團法人民間司法改革基金會備份。
